臺灣臺東地方法院民事判決　九十三年訴字第一三七號
　　原　　　告　甲○○
　　訴訟代理人　丙○○
　　被　　　告　乙○○
右當事人間因公共危險等案件提起附帶民事訴訟請求侵權行為損害賠償事件，經本院
刑事庭裁定移送前來（九十三年度東交簡附民字第八號），本院於民國九十四年七月
六日言詞辯論終結，判決如左：
    主      文
被告應給付原告新臺幣壹拾萬零伍佰陸拾參元，及自民國九十四年六月二十三日起至
清償日止按年息百分之五計算之利息。
原告其餘之訴駁回。
訴訟費用由被告負擔六分之一；餘由原告負擔。
本判決原告勝訴部分得為假執行。
原告其餘假執行之聲請駁回。
    事實及理由
一、被告乙○○經合法通知未於言詞辯論期日到場，核無民事訴訟法第三百八十六條
    所列各款情形，爰依原告之聲請，由其一造辯論而為判決。
二、按訴狀送達後，原告不得將原訴變更或追加他訴。但擴張或減縮應受判決事項之
    聲明者，不在此限。民事訴訟法第二百五十五條第一項第三款定有明文。本件原
    告起訴，原請求被告給付新臺幣（下同）九十六萬五千二百八十八元及自附民狀
    繕本送達被告之翌日起至清償日止，按年息百分之五計算之利息，嗣於訴訟中減
    縮為請求被告給付六十三萬八千四百六十六元及自民國九十四年六月二十三日起
    至清償日止，按年息百分之五計算之利息。其中並依民法第一百九十六條為訴訟
    標的，追加請求被告給付機車修理費三千五百元，參諸首揭規定，自為適法，合
    先敘明。
三、原告主張：
（一）被告於九十二年十一月二十八日下午十八時許，在臺東縣臺東市豐年工地飲用
      六瓶啤酒後，在已無法為安全駕駛之情況下，仍於同日下午十九時許，駕駛車
      牌號碼ＷＦＢ–五一三號輕型機車，於同日時十五分許，行經臺東縣臺東市○
      ○路三八○巷時，因酒後行動反應能力減弱及疏於注意車前狀況下，撞及騎乘
      車牌號碼ＷＶＴ–八○二號輕型機車至該路口等待左轉之原告，造成原告受有
      多處挫傷、左肋骨第八、九肋骨骨折及左肩挫傷等傷害及所騎乘之車號ＷＶＴ
      –八○二號機車受損。爰依民法第一百八十四條第一項前段、第一百九十三條
      、第一百九十五條及第一百九十六條之規定，請求被告負侵權行為損害賠償責
      任。
（二）原告因系爭車禍事故受有損害之明細如下：(1)醫療費用：原告因系爭車禍事故
      支出醫療費二萬一千三百十五元。(2)交通費：原告因車禍所受傷害在行政院國
      軍退除役官兵輔導委員會臺北榮民總醫院住院治療，出院後又往返複診三次，
　　　共支出往返機票等交通費一萬三千六百五十一元。(3)機車修理費：原告因車禍
　　　致所騎乘之車號ＷＶＴ–八○二號機車受損，共支出修理費三千五百元(4)精神
　　　慰撫金：原告因系爭車禍事故受傷後，身心疲憊，行動不便，夜半酸痛抽噎，
　　　痛苦難熬，精神上所受之痛苦非常人所能及，故請求六十萬元精神慰撫金。總
　　　計原告因系爭車禍事故受有六十三萬八千四百六十六元之損害等語。
（三）並聲明：(1)被告應給付原告六十三萬八千四百六十六元，及自九十四年六月二
      十三日起至清償日止按年息百分之五計算之利息。(2)願供擔保請准宣告假執行
      。
四、被告經合法通知無正當理由不到場，亦未提出書狀作何聲明或陳述。
五、本件被告於九十二年十一月二十八日下午十九時許，酒醉駕駛車牌號碼ＷＦＢ–
    五一三號輕型機車，於同日時十五分許，行經臺東縣臺東市○○路三八○巷時，
    因酒後行動反應能力減弱及疏於注意車前狀況下，過失撞及騎乘車牌號碼ＷＶＴ
    –八○二號輕型機車至該路口等待左轉之原告，造成原告受有多處挫傷、左肋骨
    第八、九肋骨骨折及左肩挫傷等傷害之事實，有臺東縣警察局臺東分局道路交通
    事故調查報告表（見本院九十三年度東交簡字第一○六號卷內警卷第十四頁、第
    十五頁）、道路交通事故現場圖（上開卷第十三頁）、現場照片（上開卷第十六
    頁至第二一頁）、酒醉駕車觀察紀錄表（上開卷第七頁）、酒精測定紀錄表（上
    開卷第八頁）、馬偕紀念醫院臺東分院診斷證明書（上開卷第六頁）等件為證，
    本院刑事庭亦同此認定，並以九十三年度東交簡字第一○六號刑事判決判處被告
    因公共危險及過失傷害等犯行應執行有期徒刑五月，如易科罰金以三百元折算一
    日。被告不服上訴至臺灣高等法院花蓮分院後撤回上訴確定，業經臺灣臺東地方
    法院檢察署以九十三年度執字第七五五號執行完畢，有各該卷宗附卷可稽，復經
    臺灣省花東區車輛行車事故鑑定委員會鑑定結果，認：原告駕駛輕型機車由交岔
    路口之路邊起步左轉時，未注意左後方來車並讓直行車先行，與被告酒精濃度過
    量駕駛輕型機車行經無號誌之交岔路口，未減速慢行，作隨時停車之準備，二者
    同為肇事原因，有該會九十三年二月十六日花鑑字第九二○九一七號函附鑑定意
    見書可憑（見臺灣臺東地方法院檢察署九十二年度核退字第一○二一號卷第二○
    頁），再經臺灣省車輛行車事故覆議鑑定委員會覆議結果為：照原鑑定意見，亦
    有該會九十三年六月八日府覆議字第九三一○三五二號函在卷可考（見臺灣臺東
    地方法院檢察署九十三年度偵字第五○三號卷第二七頁），原告對此亦不爭執（
    見本審卷第一○五頁），自堪信為真實。是被告過失傷害原告身體及毀損原告之
    物之事實，洵堪認定。
六、按因故意或過失，不法侵害他人之權利者，負損害賠償責任。不法侵害他人之身
    體或健康者，對於被害人因此喪失或減少勞動能力或增加生活上之需要時，應負
    損害賠償責任。不法侵害他人之身體、健康、名譽、自由、信用、隱私、貞操，
    或不法侵害其他人格法益而情節重大者，被害人雖非財產上之損害，亦得請求賠
    償相當之金額。其名譽被侵害者，並得請求回復名譽之適當處分。不法毀損他人
    之物者，被害人得請求賠償其物因毀損所減少之價額。民法第一百八十四條第一
    項前段、第一百九十三條第一項、第一百九十五條第一項、第一百九十六條分別
    定有明文。本件被告過失不法侵害原告之身體，既堪認定，則被告對於原告因而
    所受之損害，自應依前揭規定，負損害賠償責任。茲將原告請求被告賠償之項目
    及數額，是否應予准許，分述如次：
（一）醫療費用二萬一千三百十五元部分：原告主張其因前開傷害，經赴馬偕紀念醫
      院臺東分院、行政院國軍退除役官兵輔導委員會臺北榮民總醫院及臺東天主教
      聖母醫院治療後，合計支出醫療費用二萬一千三百十五元等情，有馬偕紀念醫
      院臺東分院醫療單據四張（見附民卷第十四頁至第十七頁）、行政院國軍退除
      役官兵輔導委員會臺北榮民總醫院醫療單據十一張（見附民卷第十八頁至第二
      十頁，本審卷第一二九頁至一三一頁）、臺東天主教聖母醫院醫療單據二十張
      及就診卡四張（見附民卷第二一頁至三二頁）等在卷足憑，自堪予以採信。從
      而，原告請求被告應賠償原告所受之損害即醫療費用二萬一千三百十五元，洵
      屬正當，應予准許。
（二）就醫交通費一萬三千六百五十一元部分：原告主張赴臺北市行政院國軍退除役
      官兵輔導委員會臺北榮民總醫院住院治療後，並往返複診三次，共支出交通費
      一萬三千六百五十一元，有遠東航空公司搭機證明書（見本審卷第八七頁）、
      電子機票收據三張及國內機票購票證明單五張（見附民卷第三三頁至第三七頁
      ，本審卷第八八頁）附卷可佐，且有行政院國軍官兵輔導委員會臺北榮民總醫
      院住院診斷證明書在卷足憑（見附民卷第十頁），可認原告主張此係因傷而增
      加生活上的需要等語，應屬可採，原告請求往返醫院之交通費一萬三千六百五
      十一元，核屬適當，自應予以准許。
（三）機車修理費三千五百元部分：按請求賠償物被毀損所減少之價額，得以修復費
      用為估定標準，但以必要者為限，如修理材料以新品換舊品，應予折舊。（最
      高法院七十七年度第九次民事庭總會決議參照）。本件原告據卷附估價單及統
      一發票（見附民卷第十二頁）所示請求機車修理費即零件費用三千五百元，惟
      查原告所有ＷＶＴ–八○二號機車係八十二年二月出廠，有行車執照在卷可考
      （見本審卷第一○○頁），距車禍事故發生之九十二年十一月已逾十年，依行
      政院臺（八六）財字第五二○五三號、臺（四五）財字第四一八○號令公布之
      固定資產耐用年數表及固定資產折舊率表所示機器腳踏車耐用年數為三年，則
      按定率遞減法計算折舊，每年折舊率為千分之五三六，再據所得稅法第五十四
      條第三項規定：採用定率遞減法者，其最後一年度之未折減餘額，以等於原本
      十分之一為合度，是原告自認之機車零件修理費用三千五百元（見本審卷第七
      四頁），依上揭說明，應折舊至三百五十元方為適法，逾此部分之請求，則乏
      依據，應予駁回。
（四）精神慰撫金六十萬元部分：本院參酌原告二十九年生，小學畢業，曾在幼稚園
      擔任廚工多年，家中有女兒三人，二人已出嫁，一女為護理師，在臺北市工作
      ，兒子一人也在臺北市擔任電腦資訊的工作，九十二年度有銀行及郵局等多筆
      利息收入，名下尚有土地二筆房屋一棟，有財政部臺灣省南區國稅局臺東縣分
      局九十三年十一月十一日南區國稅東縣四字第○九三○○二五四九○號函附原
      告各類所得及財產歸屬資料清單在卷可稽（見本審卷第五三頁）。被告五十五
      年生，高中畢業，現為水泥工（見警卷第二頁）等一切情狀，因認原告請求精
      神慰撫金二十萬元，要屬適當，應予准許。至逾此數額之請求，尚嫌過高，為
      無理由。
（五）綜上說明，原告請求損害賠償之金額，在二十三萬五千三百十六元範圍內洵屬
      正當，自可採信。
七、再按損害之發生或擴大，被害人與有過失者，法院得減輕賠償金額或免除之，民
    法第二百十七條第一項定有明文。此項規定之目的，在謀求加害人與被害人間之
    公平，故裁判上法院得以職權減輕或免除之，最高法院著有八十五年臺上字第一
    七五六號判例可資參照。又按起步前應顯示方向燈，注意前後左右有無障礙或車
    輛行人，並應讓行進中之車輛行人優先通行。道路交通安全規則第八十九條第一
    項第六款亦定有明文。道路交通管理處罰條例第四十五條第十款亦有相同之處罰
    規定。本件車禍之發生，依臺灣省花東區車輛行車事故鑑定委員會鑑定結果，認
    原告駕駛輕型機車由交岔路口之路邊起步左轉時，未注意左後方來車並讓直行車
    先行，與被告酒精濃度過量駕駛輕型機車行經無號誌之交岔路口，未減速慢行，
    作隨時停車之準備，二者同為肇事原因，已如前述，原告對此亦不爭執，是原告
    就本件車禍致造成損害之發生，亦與有過失甚明，參諸前揭說明，可認本件原告
    與有過失之比例應占二分之一方符事理，被告亦應負二分之一的過失責任，即應
    賠償原告上開數額的二分之一計十一萬七千六百五十八元。末按保險人依本法規
    定給付之保險金，視為加害人或被保險人損害賠償金額之一部分；加害人或被保
    險人受賠償請求時，得扣除之。強制汽車責任保險法第三十條亦有明定。查原告
    已因本件車禍受有一萬七千零九十五元之強制汽車責任保險理賠，為原告所不爭
    執（見本審卷第一三六頁），復有美國環球產物保險有限公司臺灣分公支票影本
    附卷足證（見本審卷第一三八頁），依上揭法條規定，自應由原告受償總額中扣
    除，是原告請求被告賠償十萬零五百六十三元（即十一萬七千六百五十八元減去
    一萬七千零九十五元）及其法定遲延利息之範圍內，核屬有據，應予准許。
八、綜上所述，被告過失不法侵害原告之身體及毀損原告之物，對原告因而所受之損
    害在十萬零五百六十三元範圍內，應負損害賠償之責。從而，原告本於侵權行為
    損害賠償之法律關係，於請求被告給付十萬零五百六十三元，及自九十四年六月
    二十三日即起訴狀送達被告之翌日起至清償日止，按年息百分之五計算之利息範
    圍內，為有理由，應予准許。逾此所為之請求，為無理由，應予駁回。又本件所
    命給付之金額未逾新臺幣五十萬元，依民事訴訟法第三百八十九條第一項第五款
    規定，應依職權宣告假執行，併此敘明。至於原告其餘假執行之聲請，因訴之駁
    回而失所附麗，自應予以駁回。
九、據上論結，本件原告之訴為一部有理由，一部無理由，依民事訴訟法第三百八十
    五條第一項前段、第七十九條、第三百八十九條第一項第五款，判決如主文。
中　　　華　　　民　　　國　　九十四　　年　　　七　　　月　　 二十 　　日
~B臺灣臺東地方法院民事庭
~B審判長法　官　王漢章
~B　　　法　官　簡芳潔
~B　　　法　官　曾宗欽
右為正本，係照原本作成。
如對本判決上訴須於判決送達後廿日內向本院提出上訴狀
中　　　華　　　民　　　國　　九十四　　年　　　七　　　月　　 二十 　　日
~B　法院書記官　蕭家玲
